臺灣高等法院臺中分院民事裁定
111年度上字第78號
上  訴  人  張至潔  
訴訟代理人  黃智遠律師
被上訴人    埔里鎮乾溪仔簡易自來水管理委員會

法定代理人  潘俊龍  
被上訴人    曾慶輝  
    主  文
上訴人於本裁定正本送達後之10日內，應補繳第一審裁判費新臺
幣1萬6434元、第二審裁判費新臺幣2萬9151元、第三審裁判費新
臺幣2萬6002元，逾期未補正，即裁定駁回上訴。
    理  由
一、按民事訴訟採有償主義，裁判費之預納乃起訴或上訴必備之
    程式，攸關公益，屬於訴訟成立（合法）要件，法院不論訴
    訟程序進行至何程度，均應依職權調查該要件是否具備，以
    維護公益及當事人之程序利益。故核定訴訟標的之價額，為
    法院應依職權調查之事項，不受當事人主張及下級法院原核
    定訴訟標的價額之拘束，倘下級法院所核定之訴訟標的之價
    額有誤，上級法院仍得重新核定，最高法院107年度台抗字
    第700號裁定意旨參照。次按訴訟標的價額之核定，以起訴
    時之交易價額為準，無交易價額者，以原告就訴訟標的所有
    之利益為準；以一訴主張數項標的者，其價額合併計算之。
    但所主張之數項標的互相競合或應為選擇者，其訴訟標的價
    額，應依其中價額最高者定之；訴訟標的之價額不能核定者
    ，以第466條所定不得上訴第三審之最高利益額數加十分之
    一定之；向第三審法院上訴，應依民事訴訟法第77條之13及
    第77條之14規定，加徵裁判費10分之5。民事訴訟法第77條
    之1第2項、第77條之2第1項、第77條之12、第77條之16第1
    項定有明文。當事人提起第三審上訴，若未依上開規定繳納
    裁判費者，原第二審法院應定期間命其補正，如不於期間內
    補正，應以裁定駁回之，亦為同法第481條準用第442條第2
    項所明定。
二、經查：
㈠、上訴人於原審起訴聲明請求：⒈確認上訴人屬被上訴人埔里鎮
    乾溪仔簡易自來水管理委員會(下稱乾溪仔管委會)原有會員
    ；⒉上訴人以原有會員資格依程序申請復水，乾溪仔管委會
    應恢復供水；⒊被上訴人應於乾溪仔管委會年度會議公開澄
    清方式回復上訴人名譽，並列入會議紀錄後函知南投縣政府
    ；⒋被上訴人應連帶給付新臺幣（下同）955元及自更正聲明
    狀繕本送達翌日起至清償日止，按年息百分之5計算之利息
    ；⒌乾溪仔管委會應給付3,300元及自更正聲明狀繕本送達翌
    日起至清償日止，按年息百分之5計算之利息。該聲明第⒈、
    ⒉、⒋項，均係本於主張其為乾溪仔管委會原有會員，有權請
    求恢復供水之目的而提起，其性質並非對於無財產上價值之
    親屬關係及身分上之權利有所主張，自屬因財產權而起訴，
    且其經濟目的實為同一，應屬以一訴主張數訴訟標的而相互
    競合，應依其中價額最高者定訴訟標的。而本院函請上訴人
    陳報其關於確認為乾溪仔管委會原有會員所受之利益為何，
    據上訴人陳報難以估算其價額等語，有上訴人提出之111年1
    1月21日民事陳報狀可參，本件就此部分之訴訟標的價額既
    有不能核定之情形，依民事訴訟法第77之12之規定，以同法
    第466條所定不得上訴第三審之最高利益數額加十分之一即1
    65萬元計算。另聲明第⒊項部分，係主張被上訴人所發之函
    文侵害其名譽，訴訟標的之法律關係為回復名譽請求權，屬
    非因財產權而起訴，依民事訴訟法第77條之14規定，應徵第
    一審裁判費3,000元。又聲明第⒌項請求給付3,300元部分，
    係請求被上訴人毀損其水管之修復費用，應與上開⒈、⒉、⒋
    項合併計算訴訟標的金額，故本件因財產權請求部分，訴訟
    標的價額及金額為165萬3300元【計算式：165萬+3,300元=1
    65萬3300元】，應徵第一審裁判費為1萬7434元。基上，上
    訴人應繳第一審裁判費應為2萬434元【計算式：1萬7434元＋
    3,000元=2萬434元】，而上訴人僅繳納4,000元（見原審卷㈠
    第10頁），尚應補繳1萬6434元【計算式：2萬434元-4000元
    =1萬6434元】。
㈡、原審為上訴人全部敗訴之判決，上訴人提起第二審上訴，請
    求：⒈確認上訴人屬乾溪仔管委會原有會員。⒉上訴人以原有
    會員資格依程序申請復水，乾溪仔管委會應恢復供水。⒊被
    上訴人應負擔費用，就妨害上訴人名譽之該部分判決內容寄
    予該會全數會員及南投縣政府，以回復上訴人之名譽。⒋被
    上訴人應連帶給付上訴人955元，及自更正聲明狀繕本送達
    翌日起至清償日止按年息百分之5計算之利息。⒌乾溪仔管委
    會應給付上訴人500元，及自更正聲明狀繕本送達翌日起至
    清償日止按年息百分之5計算之利息。上訴人關於⒈、⒉、⒋項
    請求之訴訟標的價額為165萬元，與第⒌項請求給付500元部
    分，均係因財產權涉訟，合併計算訴訟標的價額及金額為16
    5萬500元，應徵第二審裁判費2萬6151元；第⒊項屬非因財產
    權而起訴，應徵第二審裁判費4,500元，則上訴人應繳納第
    二審裁判費為3萬651元【計算式：2萬6151元+4,500元=3萬6
    51元】，上訴人僅繳納1,500元（見本院卷第6頁），尚應補
    繳2萬9151元【計算式：3萬651元-1,500元=2萬9151元】。
㈢、本院為上訴人全部敗訴之判決，上訴人於111年11月4日提起
    第三審上訴，請求：⒈確認上訴人屬乾溪仔管委會原有會員
    。⒉上訴人以原有會員資格依程序申請復水，乾溪仔管委會
    應恢復供水。⒊被上訴人應負擔費用，就妨害上訴人名譽之
    該部分判決內容寄予該會全數會員及南投縣政府，以回復上
    訴人之名譽。上開⒈、⒉項係因財產權涉訟，訴訟標的價額核
    定為165萬元，應徵第三審裁判費2萬6002元。第⒊項屬非因
    財產權而起訴，應徵第三審裁判費4,500元。本件應徵第三
    審裁判費3萬502元【計算式：2萬6002元＋4,500元=3萬502元
    】，而上訴人僅繳納4,500元，尚應補繳2萬6002元【計算式
    ：3萬502元-4,500元=2萬6002元】。　　
㈣、上訴人應於主文所定期限補繳如上述之第一、二、三審裁判
    費，逾期未補繳上開裁判費，則駁回其上訴。
三、爰裁定如主文。
中　　華　　民　　國　　111 　年　　12　　月　　7 　　日
　　　　　　　民事第五庭　　審判長法　官　黃綵君
　　　　　　　　　　　　　　　　　法　官　楊珮瑛
　　　　　　　　　　　　　　　　　法　官　李慧瑜
正本係照原本作成。
核定訴訟標的價額部分，如不服裁定得於收受送達後10日內向本
院提出抗告理由狀（須按他造人數附具繕本），並繳納抗告費新
台幣1千元。因疫情而遲誤不變期間，得向法院聲請回復原狀。
命補繳裁判費部分及其餘部分不得抗告。
　　　　　　　　　　　　　　　　　書記官　陳秀鳳

中　　華　　民　　國　　111 　年　　12　　月　　7 　　日